臺灣高等法院高雄分院刑事判決　　　 100年度交上訴字第81號
上　訴　人
即　被　告　高國書
上列上訴人因公共危險等案件，不服臺灣高雄地方法院100 年度
交訴字第43號中華民國100 年8 月23日第一審判決（起訴案號：
臺灣高雄地方法院檢察署100 年度調偵字第582 號），提起上訴
，本院判決如下：
     主  文
上訴駁回。
高國書緩刑貳年，並應依本院100 年度交附民字第30號之和解書
內容，即於民國101 年1 月10日、2 月10日各給付新台幣貳萬伍
仟元予被害人張怡凌完畢；緩刑期間並付保護管束。
     事  實
一、高國書於民國99年10月15日18時55分許，駕駛車牌號碼7600
    -LR 自用小客車，沿高雄市○○區○○路由南往北方向行駛
    ，行經中山路與五甲一路口，擬左轉駛入五甲一路時，本應
    注意車前狀況，隨時採取必要之安全措施，及汽車行經行人
    穿越道，遇有行人穿越時，無論有無交通指揮人員指揮或號
    誌指示，均應暫停讓行人先行通過，而依當時道路情況，天
    候晴、夜間有照明、柏油路面、路面乾燥、無缺陷、無障礙
    物、視距良好、行車管制號誌正常，並無不能注意之情事，
    竟疏未注意車前狀況，亦未暫停讓由北往南行走於五甲一路
    行人穿越道上之張怡凌先行通過，貿然左轉，所駕駛小客車
    因而撞擊張怡凌，致張怡凌受有左上臂挫傷、左肘挫傷、左
    髖部挫傷等傷害，倒臥現場，高國書明知張怡凌已受傷，現
    場為市集，人車往來頻繁，竟無意救護、報警、或委請路人
    店家代為報警或聯絡救護車等其他適當處置，雖下車將張怡
    凌攙扶至路旁，竟有意逃匿，佯稱要將車輛停放路旁，實則
    驅車駛離，嗣經路人報警將張怡凌送醫，員警在現場訪查目
    擊者後，已得知肇事者所駕為車牌號碼7600-LR 之小客車，
    而高國書於肇事後約3 小時後，始向警投案，因而查獲上情
    。
二、案經張怡凌告訴及高雄市政府警察局鳳山分局移送臺灣高雄
    地方法院檢察署檢察官偵查起訴。
    理  由
甲、證據能力部分：
一、被告以外之人於偵查中向檢察官所為之陳述，除顯有不可信
    之情況者外，得為證據，刑事訴訟法第159 條之1 第2 項定
    有明文。經查，證人即被害人張怡凌於偵查中向檢察官所為
    之陳述，業經具結，而現階段刑事訴訟法規定檢察官代表國
    家偵查犯罪、實施公訴，依法其有訊問證人之權，證人且須
    具結，而實務運作時，檢察官偵查中向證人所取得之陳述，
    原則上均能遵守法律規定，不致違法取供，其可信度極高，
    且該「被告以外之人」，被告仍得聲請法院於審理中傳喚到
    庭接受其與檢方之交互詰問，縱使被告捨棄傳喚證人到庭交
    互詰問，因已賦予被告有與之對質、詰問其現在與先前陳述
    瑕疵之機會，被告之對質詰問權仍已受充分保障，除非反對
    該項供述得具有證據能力之一方，已釋明「顯有不可信之情
    況」之理由，或該偵查中之陳述違反應具結而未具結之規定
    ，或檢察官有違法取供之情形外，應具證據能力。查被告高
    國書原有與證人張怡凌對質詰問之機會，因被告於法院審理
    時捨棄詰問證人張怡凌，是其對質詰問權仍已受保障，又自
    證人張怡凌偵查中筆錄內容觀之，並無不正取供或未為具結
    之情事，而被告亦未釋明有何顯不可信之情況，自應有證據
    能力。
二、按醫師執行醫療業務時，應依醫師法之規定，製作病歷，此
    一病歷之製作，均屬醫師於醫療業務過程中所須製作之紀錄
    文書，自屬刑事訴訟法第159 條之4 第2 款所稱從事業務之
    人於業務上所須製作之紀錄文書，而診斷證明書係依病歷所
    轉錄之證明文書，自仍屬本條項之證明文書（最高法院97年
    度臺上字第666 號判決要旨參照），查本件長庚醫療財團法
    人高雄長庚紀念醫院出具之急診病歷資料及診斷證明書1 紙
    ，為負責為張怡凌診斷傷勢之醫師，依其所見所為紀錄文書
    而製作之證明文書，核其本質，雖係被告以外之人於審判外
    之書面陳述，惟因係從事業務之醫師於醫療業務上所製作之
    紀錄及證明文書，且無顯不可信之情況，依刑事訴訟法第15
    9 條之4 第2 款之規定，得為證據。
三、被告以外之人於審判外之陳述，雖不符刑事訴訟法第159 條
    之1 至之4 之規定，然經當事人於審判程序同意作為證據，
    法院審酌該言詞陳述或書面陳述作成時之情況，認為適當者
    ，亦得為證據，刑事訴訟法第159 條之5 第1 項定有明文。
    本判決認定事實所引用之其餘傳聞證據資料，均非公務員違
    背法定程序所取得，檢察官及被告於本院審理時均同意作為
    認定事實之證據，且審酌各該證人或書面陳述作成時之情況
    ，並無違法不當或證明力明顯過低之瑕疵，認為以之作為證
    據為適當，均得作為證據。
乙、實體部分：
一、上訴人即被告高國書（下稱被告）於99年10月15日18時55分
    許，駕駛車牌號碼7600-LR 小客車，沿高雄市○○區○○路
    由南往北行駛，左轉駛入五甲一路，撞擊由北往南行走於行
    人穿越道之張怡凌，張怡凌受有左上臂挫傷、左肘挫傷、左
    髖部挫傷等傷害之事實，業據證人張怡凌警詢及偵查中證述
    在卷（見偵卷第6 頁、第30頁），核與被告於警詢及偵查中
    所稱：我駕駛車牌號碼7600-LR 小客車，沿中山路南往北行
    駛左轉五甲一路，至事故地點時，與一位行走在斑馬線要橫
    越五甲一路之行人張怡凌發生碰撞，我當時是綠燈左轉等語
    （見偵卷第4 頁背面、第30頁），所述一致，堪信屬實。又
    被害人張怡凌遭被告駕車碰撞後，受有左上臂挫傷、左肘挫
    傷、左髖部挫傷等傷害，有長庚醫院急診病歷及診斷證明書
    （記載張怡凌於99年10月15日下午7 時20分就診，受有左上
    臂挫傷、左肘挫傷、左髖部挫傷，見偵卷第8 頁）在卷可憑
    ，雖被告矢口否認有過失犯行，辯稱：我是綠燈要左轉到五
    甲一路的斑馬線時，對向有一部車要右轉，我就停在五甲一
    路的斑馬線上，讓那部車過去，並讓行人穿越道行人通過後
    ，我再起駛，她是走在交通事故現場圖所畫斑馬線左側的車
    道，我撞到她的地方是在車道上，不是在斑馬線云云，然觀
    諸卷附車牌號碼7600-LR 小客車照片，該小客車擋風玻璃右
    半部有大面積傘狀龜裂痕跡（見偵卷第15頁），參以被告警
    詢及偵查中均自承擋風玻璃裂痕為撞擊張怡凌所造成（見偵
    卷第5 頁、第30頁），倘若被告轉彎確有停車再開之動作，
    何以撞擊行人之力道，竟足以使其小客車擋風玻璃右半面呈
    現大面積之傘狀龜裂，顯然被告駕車撞擊張怡凌身體之力道
    非輕，應係駕車疾速轉彎撞擊所致，是被告有駕車本應注意
    車前狀況及行經行人穿越道，未暫停讓行人先行通過之過失
    ，已堪認定。
二、被告肇事後，張怡凌已受傷倒臥現場，被告下車將張怡凌攙
    扶至路旁，對張怡凌並無實施救護、報警、或委請路人店家
    代為報警或聯絡救護車等處置，即駕車駛離現場之事實，業
    據被告警詢時供承不諱，並經證人張怡凌警詢及偵查中證述
    明確；而依被告上開所供：車禍發生後我未報案處理，也未
    打119 請求救護，事故後我未留在現場等警方處理，也沒有
    留任何聯絡資料給對方等語（見偵卷第5 頁) ，而證人張怡
    凌於檢察官偵查中亦證稱：被告下車後將我扶到旁邊，說他
    要先將車子移到旁邊，結果就把車子駛離現場，對方沒有報
    案，沒有對我採取救護措施，未留聯絡資料給我，是路人幫
    我記下車牌及報案等語（見偵卷第6 頁背面、第30頁) ，復
    有高雄市政府警察局疑似道路交通事故肇事逃逸追查表（記
    載99年10月15日下午6 時55分，高雄市○○區○○路五甲一
    路口，現場未遺留任何跡證物，經訪查詢問目擊者，得知嫌
    疑車輛即車牌號碼7600 -LR白色小客車，往五甲、國泰方向
    行駛，見偵卷第10頁）、高雄市政府警察局交通事故肇事人
    投案情形紀錄表（記載肇事者高國書於肇事後約3 小時以電
    話向處理員警投案）在卷可憑，是被告肇事後未留置現場及
    對被害人實施救護等事實，亦堪認定。至被告辯稱：撞到後
    我馬上下車問被害人有無怎樣，後面因此塞車，有個年輕人
    說他已經有記下我的車牌及照相，又有報警了，年輕人叫我
    把車子移到前面路旁，但路旁有人在做生意不讓我停，我就
    一直開，開了一圈再回來，大約40分鐘，被害人就不見了云
    云；然查，一般員警據報得知發生交通事故，均會迅速抵達
    現場處理，而行車發生交通事故，實非所願，縱有將發生事
    故車輛停放道路，造成用路人不便，或靠邊停車於店家門口
    ，因員警據報通常均會迅速抵達現場處理，屬於暫時停放之
    性質，一般用路人及店家應均能體諒，實無驅趕或不讓其暫
    停路旁之理；且肇事現場為人潮往來密集之市集，有現場照
    片4 紙可憑（見偵卷第14頁），是被告委請路人或附近店家
    代為報警或聯絡救護車，應非難事，但被告未委託他人為任
    何報警或救護等適當處置，逕自駕車離開現場，置受傷之被
    害人倒坐於路旁而不顧；又被告自承自己沒有駕照（見警詢
    卷，附於偵查卷第5 頁），且駛離現場至少40分鐘之久，是
    被告顯有逃離現場規避員警查緝之情，所辯實不足據為有利
    被告之認定。又被告辯稱：伊因頭痛要趕去醫院，因為伊之
    前發生事故撞到頭部，伊現在顱內還有瘀血云云，並提出國
    軍高雄總醫院98年1 月6 日診斷證明書為證；惟被告肇事後
    尚知下車將被害人攙扶至路旁，並向被害人表示要將車子移
    到路旁等語，足見被告當時意識及反應均屬正常，並無精神
    障礙或心智缺陷，致不能依其辨識而行為之情形存在，且被
    告肇事3 小時後，尚知向警方投案，足見被告對於自己肇事
    離開現場乙事，應係心存不安，始有事後投案之情形，如此
    益徵被告當時顯有辨識其行為違法之能力，是其上開所辯亦
    屬事後卸責之詞，不足為據。綜上所述，肇事致張怡凌受傷
    後，駕車逃逸之事實，事證明確，堪予認定。
三、汽車行經行人穿越道，遇有行人穿越時，無論有無交通指揮
    人員指揮或號誌指示，均應暫停讓行人先行通過；汽車駕駛
    人應注意車前狀況，隨時採取必要之安全措施，道路交通安
    全規則第103 條第2 項、第94條第3 項規定甚明，被告疏未
    注意車前狀況，及讓行走於行人穿越道之張怡凌先行，貿然
    左轉，致撞擊張怡凌使其受有左上臂挫傷、左肘挫傷、左髖
    部挫傷等傷害，核其所為，係犯刑法第284 條第1 項前段之
    過失傷害罪。按汽車駕駛人，行駛人行道或行經行人穿越道
    不依規定讓行人優先通行，因而致人受傷或死亡，依法應負
    刑事責任者，加重其刑至二分之一，道路交通管理處罰條例
    第86條第1 項定有明文。被告駕駛汽車行經行人穿越道不依
    規定讓行人優先通行，且無駕駛執照駕車，因而致張怡凌受
    傷，所犯過失傷害罪部分，應依道路交通管理處罰條例第86
    條第1 項規定加重其刑（有關該項加重其刑之規定，其加重
    事由為列舉規定，行為人僅符合其一即構成加重其刑之要件
    ，僅加重一次即可，毋庸再遞加其刑，臺灣高等法院87 年
    法律座談會第56號研討意見同此見解；又刑法採罪刑法定主
    義，除累犯外，依裁判格式，加重條件不宜記載於主文罪名
    之上，以免變更其犯罪類型，而誤認其為獨立罪名，最高法
    院76年台上字第6683號判決參照）。又被告肇事後，未留在
    現場救護或報警，即駕車駛離現場，核此部分所為，係犯刑
    法第185 條之4 肇事致人受傷逃逸罪。被告所犯上開過失傷
    害罪及肇事致人受傷逃逸罪間，犯意各別，行為態樣不一，
    應予分論併罰。
四、原審認被告罪證明確，因而適用道路交通管理處罰條例第86
    條第1 項，刑法第185 條之4 、第284 條第1 項前段、第51
    條第5 款，刑法施行法第1 條之1 第1 項、第2 項前段等規
    定，並審酌被告與張怡凌雖同屬於綠燈通行狀態，惟張怡凌
    沿中山路由北往南行走於五甲一路之行人穿越道上，而被告
    駕車沿中山路由南往北，擬左轉駛入五甲一路，被告縱為綠
    燈左轉，仍應注意車前狀況，及行走於行人穿越道上之行人
    ，並暫停讓行走於行人穿越道之行人先通行，竟疏於注意，
    貿然疾駛，不慎撞擊行人，實有不該，並斟酌張怡凌所受傷
    勢及被告迄今仍未賠償被害人損害（於本院審理中已達成和
    解），爰就被告所犯過失傷害罪，量處有期徒刑3 月；至被
    告肇事後駕車逃離現場前，有將張怡凌扶至路旁之動作，此
    舉易使往來路人及店家誤信被告有留在現場為報警或實施救
    護之情，使路人及店家因而未積極對受傷倒坐路旁之被害人
    施以救助，如此無異增加被害人所受損害擴大之危險，所為
    自屬可議，爰就被告所犯肇事逃逸罪，量處有期徒刑9 月，
    並合定應執行刑為有期徒刑11月。其認事用法，核無不合，
    量刑亦屬允當。被告上訴意旨，指摘原判決不當，為無理由
    ，應予駁回。
五、末查，被告前因故意犯罪受有期徒刑以上刑之宣告，執行完
    畢後，五年以內未曾故意犯罪受有期徒刑以上刑之宣告，有
    臺灣高等法院被告前案紀錄表1 份附卷可憑，念其因一時失
    慮，而致罹刑章，嗣於本院審理中已與被害人達成附帶民事
    賠償和解（本院100 年度交附民字第30號），並已給付其中
    賠償金額5 萬元；且為單親家庭等情，有和解書、匯款單及
    戶籍謄本等可按，是就法律刑期無刑之宗旨，自無不予緩刑
    之理，爰依刑法第74條第1 項第2款之規定，併予宣告緩刑2
    年，以鼓勵被告改過遷善。又為擔保被告確實賠償被害人損
    害，故於上開緩刑期間，另依刑法第74條第2 項第3 款之規
    定，諭知被告應依本院100 年度交附民字第30號之和解書內
    容（如附件），按期支付其餘款項五萬元（分期給付之金額
    、時間如主文第2 項所示；又被告如有違反上開規定所定之
    負擔情節重大者，得依刑法第75條之1 第2 項第4 款規定，
    撤銷其緩刑宣告，一併指明）。併依刑法第93條第1 項第2
    款之規定，宣告在緩刑期間付保護管束，俾能由觀護人予以
    適當督促，以期符合本件緩刑目的。
據上論斷，應依刑事訴訟法第368 條，刑法第74條第1 項第2 款
、第2 項第3 款、第93條第1 項第2 款，判決如主文。
本案經檢察官鍾忠孝到庭執行職務。
中    華    民    國   100    年    11    月    30    日
                  刑事第四庭    審判長法  官  蕭權閔
                                      法  官  唐照明
                                      法  官  吳進寶
以上正本證明與原本無異。
過失傷害部分不得上訴；其餘部分如不服本判決應於收受本判決
後10日內向本院提出上訴書狀，其未敘述上訴理由者，並得於提
起上訴後10日內向本院補提理由書狀（均須按他造當事人之人數
附繕本）「切勿逕送上級法院」。
中    華    民    國   100    年    11    月    30    日
                                      書記官  唐奇燕
附錄本判決論罪科刑法條：
刑法第284 條第1 項：
因過失傷害人者，處 6 月以下有期徒刑、拘役或 5 百元以下罰
金，致重傷者，處1 年以下有期徒刑、拘役或5 百元以下罰金。
刑法第185條之4
駕駛動力交通工具肇事，致人死傷而逃逸者，處 6 月以上 5 年
以下有期徒刑。
附件：即本院100 年度交附民字第30號損害賠償附帶民事訴訟事
      件，和解成立內容：
一、被告願給付原告新台幣（下同）拾萬元。給付方式：於100
    年11月28日前給付伍萬元；其餘分兩期，於101 年1 月10日
    及101 年2 月10日各給付貳萬伍仟元，如一期不履行視為全
    部到期。
二、原告其餘請求拋棄。